【裁判字號】    99,交簡上,69
【裁判日期】    991130
【裁判案由】    公共危險
【裁判全文】
臺灣嘉義地方法院刑事判決            99年度交簡上字第69號
上  訴  人
即  被  告  林鉛桐
上列被告因公共危險案件，不服本院嘉義簡易庭於民國99年9月
30日所為99年度嘉交簡字第924號第一審簡易判決（聲請簡易判
決處刑案號：99年度偵字第6389號），提起上訴，本院管轄之第
二審合議庭判決如下：
    主  文
上訴駁回。
    犯 罪 事 實
一、林鉛桐民國99年7月21日下午3時許起，在嘉義縣鹿草鄉飲用
    含酒精飲料保力達1瓶餘，並已飲用至不能安全駕駛動力交
    通工具，竟仍駕駛車牌號碼ZUG-336號輕型機車欲返回嘉義
    縣朴子市住處，嗣於當日晚間8時45分許，行經嘉義縣朴子
    市○○路10號前，因闖紅燈為警攔檢並施以酒精濃度檢測，
    發現其呼氣酒精濃度為每公升0.67毫克，已達不能安全駕駛
    動力交通工具之程度。
二、案經嘉義縣警察局朴子分局報告臺灣嘉義地方法院檢察署檢
    察官偵查後，聲請簡易判決處刑。
    理  由
一、按被告以外之人於審判外之言詞或書面陳述，除法律有規
    定者外，不得作為證據，刑事訴訟法第159條第1項固有明文
    ；惟被告以外之人於審判外之陳述，雖不符同法第159條之1
    至之4規定，而經當事人於審判程序同意作為證據，法院審
    酌該言詞陳述或書面陳述作成時之情況，認為適當者，亦得
    為證據。又當事人、代理人或辯護人於法院調查證據時，知
    有第159條第1項不得為證據之情形，而未於言詞辯論終結前
    聲明異議者，視為有前項之同意，此觀同法第159條之5規定
    即明。本件公訴檢察官及被告於本院準備程序及審理時，對
    於本判決引用具傳聞性質證據資料之證據能力，迄於言詞辯
    論終結前皆未聲明異議。本院審酌證據資料作成時之情況，
    核無違法取證或其他瑕疵，認為以之作為證據為適當，前述
    證人於審判外之陳述及相關證據資料，自得作為證據。
二、訊據被告林鉛桐，固坦承確於前揭時間，在嘉義縣鹿草鄉飲
    用含酒精飲料保力達1瓶餘，而駕駛車牌號碼ZUG-336號輕型
    機車欲返回嘉義縣朴子市住處，於當日晚間8時45分許，行
    經嘉義縣朴子市○○路10號前，因闖紅燈為警攔檢並施以酒
    精濃度檢測，發現其呼氣酒精濃度為每公升0.67毫克等節，
    惟矢口否認有何酒後無法駕駛動力交通工具而駕駛之犯行，
    辯稱：伊有通過生理檢測，可直線行走10公尺，並無不能安
    全駕駛之情形云云。然查：
（一）按88年4月23日生效施行之刑法第185條之3，將服用酒類
      不能安全駕駛動力交通工具而駕駛者，列於公共危險罪處
      罰，其立法目的，本在藉由抽象危險犯之構成要件，以刑
      罰制裁力量嚇阻酒後駕車之行為，進而確保參與道路交通
      往來人車之安全，因此並不以對於道路交通往來人車發生
      具體實害為要件，此種立法例亦為德、日等國所採行。所
      謂「不能安全駕駛」，性質上乃屬不確定法律概念，而法
      務部於88年5月間召開「研商訂定刑法第一百八十五條之
      三服用毒品、麻醉藥品、酒類或其他相類之物，不能安全
      駕駛交通動力工具之認定標準」會議，會中決定參考德國
      、美國認定標準，對於酒精濃度呼氣達每公升0.55毫克或
      血液濃度達千分之1.1以上者，即認為已達不能安全駕駛
      之標準，其數值在其以下者，如能輔以其他客觀事實作為
      不能安全駕駛之判斷時，亦應依法移送處以刑罰（參見法
      務部88年5月18日法88檢字第001669號函）。本件被告確
      有於駕車至現場前飲用酒類之情形，復於同日20時58分許
      接受呼氣酒精濃度測試時，其呼氣中所含酒精濃度值高達
      每公升0.67毫克，為被告所自承，復有酒精濃度檢測單在
      卷可稽，揆諸前揭說明，其肇事率為一般正常人10倍以上
      ，況參以本件被告於飲酒後駕車，未遵守交通號誌闖紅燈
      ，於檢測及受詢問時亦有多話之酒醉具體情狀，此亦有刑
      法第一百八十五條之三案件測試觀察紀錄表1紙在卷為據
      （見警卷第7頁），是被告顯然已達不能安全駕駛之程度
      ，則被告於此情形下騎乘機車之行為即為法所不許。
（二）被告雖辯稱：伊有通過生理檢測，可直線行走10公尺，並
      無不能安全駕駛之情形，然查，酒後生理平衡檢測表有其
      侷限性，縱被告通過酒後生理平衡檢測表之測試，亦無法
      證明被告對於其他之不能安全駕駛檢測即能合格，復查，
      被告為生理平衡檢測時間，已為翌日凌晨0時5分許，據其
      呼氣酒精濃度測試時，又再過3小時，是其檢測結果亦不
      能作為推翻之前員警所為刑法第一百八十五條之三案件測
      試觀察紀錄與酒精濃度檢測單之檢測結論；再查，刑法第
      185條之3之立法目的，並非需發生具體危險始加以處罰，
      所謂不能安全駕駛是指行為人之身體及精神已處於不能安
      全駕駛的狀態，此一要素就是設定一個法律不容許的風險
      程度，通常以駕駛人血液中含有一定的酒精濃度作為判斷
      依據，本件被告測得呼氣酒精濃度既已高達每公升0.67
      毫克，顯有不能安全駕駛而影響其安全行車之能力，即該
      當於刑法第185條之3之犯罪構成要件，要應無疑。綜上所
      述，被告上揭辯解，顯係臨訟飾卸之詞，委無足採，本件
      事證明確，被告犯行堪以認定，應予依法論科。
三、核被告所為係犯刑法第185條之3之不能安全駕駛動力交通工
    具罪。原審以本件事證明確，依刑事訴訟法第449條第1項前
    段、第454條第2項，刑法第185條之3、第41條第1項前段，
    刑法施行法第1條之1第1項，並審酌被告前於96年間已有相
    同之公共危險案件，經法院判處罪刑確定，未見悔改，明知
    酒精對人之意識能力具有不良影響，酒後行車對一般往來之
    公眾及駕駛人自身皆具有高度危險性，在酒後已達不能安全
    駕駛狀態下，猶貿然騎乘機車上路，罔顧公眾之交通安全，
    所測得呼氣酒精濃度達每公升0.67毫克，濃度非低；惟念其
    犯後坦承犯行，態度尚可、高中肄業之智識程度等一切情狀
    ，予以論罪科刑，判處被告有期徒刑3月，並諭知易科罰金
    之折算標準，認事用法並無不當，量刑亦稱妥適，被告執以
    前詞上訴，無從為其有利之認定，難認有理由，應予駁回。
據上論斷，應依刑事訴訟法第455條之1第1項、第3項、第368條
，判決如主文。
本案經檢察官曹合一到庭執行職務
中    華    民    國  99    年    11    月    30    日
                  交通法庭審判長法  官  沈福財
                                法  官  卓春慧
                                法  官  黃明展
上列正本證明與原本無異。
本件不得上訴。
中    華    民    國    99    年    11    月    30    日
                                書記官  張宇安
附錄本案論罪科刑法條
刑法第一百八十五條之三
服用毒品、麻醉藥品、酒類或其他相類之物，不能安全駕駛動力
交通工具而駕駛者，處一年以下有期徒刑、拘役或科或併科十五
萬元以下罰金。

司法院資訊處製作；財團法人民間司法改革基金會備份。
